臺北高等行政法院判決
　　　　　　　　　　　　　　　　　　 96年度簡字第00485號
原　　　告　鄭衡崇即弘揚企業社
訴訟代理人　許智勝　律師（兼送達代收人）
被　　　告　新竹縣環境保護局
代　表　人　巫健次（局長）
訴訟代理人　乙○○
　　　　　　丙○○
　　　　　　甲○○
上列當事人間因廢棄物清理法事件，原告不服新竹縣政府中華民
國96年4 月23日府行法字第0960057806號（案號：000000-0號）
訴願決定，提起行政訴訟。本院判決如下：
　　主  文
原告之訴駁回。
訴訟費用由原告負擔。
　　事  實
一、事實概要：
    緣原告鄭衡崇於95年9 月23日17時15分許駕駛317-RD貨車載
    運營建混合廢棄物行經新竹縣警察局竹北分局新工派出所前
    ，經新工派出所警員攔查，經被告查證發現原告並未隨車持
    有該廢棄物產生源及處理地點之證明文件。被告認原告違反
    廢棄物清理法第49條第2 款之規定，以95年10月30日00-000
    -000000 號裁處書處原告15萬元罰鍰，原告不服提起訴願遭
    決定駁回，遂提起本件行政訴訟。
二、兩造聲明：
　　(一)原告聲明求為判決：1.訴願決定及原處分均撤銷。
                        2.訴訟費用由被告負擔。
　　(二)被告聲明求為判決：1.原告之訴駁回。
                        2.訴訟費用由原告負擔。
三、兩造之爭點：
　　(一)原告主張之理由：
      1.按事業廢棄物之清理，除「再利用」外，應依下列方式
        為之：(1)自行清除處理(2)共同清除處理(3)委託清除處理
        ，廢棄物清理法第28條第1 項定有明文。又同法第39條
        第1項 規定，事業廢棄物之再利用，應依中央目的事業
        主管機關規定辦理，不受第28條、第41條之限制。因此
        ，倘「事業廢棄物」業經公告許可為再利用項目，已非
        「廢棄物」之性質，應依中央目的事業主管機關就該事
        業廢棄物所定再利用管理辦法規定辦理，並不受廢棄物
        清理法第28條、第41條之限制（即毋庸申請清理許可文
        件），亦非同法第49條第2 款所定「清除廢棄物」之範
        圍，合先陳明。
      2.次按，內政部營建署依上開廢棄物清理法第39條第2 項
        規定之立法授權，於91年7 月14日公告「營建事業廢棄
        物再利用管理辦法」（以下簡稱管理辦法，請參見原證
        一號），其中第4 條、第5 條規定清運及再利用之方式
        ，但並未規範清運業者應隨車持有載明產生源及處理地
        點之證明文件，被告之上級即新竹縣政府亦未依該管理
        辦法及地方自治法制訂相關處理程序，致營造業者無法
        申請取得載明產生源及處理地點之證明文件，以提供清
        運業者憑證，詎被告竟無視法令之缺失，且明知原告司
        機所載「營建混合物」於現行分類編碼中為新增之「Ｒ
        類」，已非一般事業廢棄物之範圍，而為公告許可再利
        用項目，仍要求原告提出證明文件，實強人所難。
      3.另原告於訴願理由所稱「新竹市政府同意核備本案新建
        工程及核發該工程產生及處理地點之證明文件」等語，
        係指新竹市政府依上開管理辦法及地方自治法所制頒，
        並非新竹縣政府，訴願決定書所為認定，顯有混淆。
      4.至被告答辯稱原告提供錯誤之通訊電話以規避犯行等語
        ，並經訴願決定書援用乙節，實有誤會。原告於被告稽
        查時所留電話均登原告名下，上開稽查期間迄今仍使用
        中（請參見原證二號），何來提供錯誤電話之說？
      5.退步言之，向來清除機具未隨車持有相關證明文件，主
        管機關均處以6 萬元之罰鍰，原告為第一次違反，被告
        卻遭處罰15萬元，其裁量之理由為何卻未見說明，被告
        顯違行政程序法第6 條、第9 條及第10條等規定。
      6.綜上所陳，懇請鈞院鑒核賜撤銷原處分及訴願決定，諭
        另為適法之處分，以維權益。
　　(二)被告主張之理由：
      1.按「…廢棄物、剩餘土石方清除機具應隨車持有載明廢
        棄物、剩餘土石方產生源及處理地點之證明文件，以供
        檢查。…」「有下列情形之一者，處新臺幣六萬元以上
        三十萬元以下罰鍰，並得沒入清除機具、處理設施或設
        備：…二清除廢棄物、剩餘土石方者，未隨車持有載明
        一般廢棄物、一般事業廢棄物、剩餘土石方產生源及處
        理地點之證明文件。…」，廢棄物清理法第9 條及第49
        條第2 款定有明文。又廢棄物清理法施行細則第9 條亦
        規定：「本法第9 條第1 項所定廢棄物產生源之證明文
        件為下列之一：一依本法第31條第1 項第2 款申報廢棄
        物情形所列印之遞送聯單。…三其他主管機關所定或認
        定之格式或文件。本法第9 條第1 項所定廢棄物處理地
        點之證明文件，為廢棄物產生源與處理者所簽訂之合約
        文件影本。…」因此不論係清除機構或非清除機構，其
        清除機具倘有載運廢棄物或剩餘土石方時，即應隨車持
        有載明廢棄物、剩餘土石方產生源及處理地點之證明文
        件。查本件原告於上述時間及地點載運營建混合廢棄物
        ，未隨車持有載明廢棄物產生源及處理地點之證明文件
        ，顯違反上開法令規定，被告依法裁處並無違誤。
      2.原告訴稱(一)倘事業廢棄物經公告許可為再利用項目，已
        非廢棄物之性質，並不受廢棄物清理法第28條、第41條
        之限制（即毋庸申請清理許可文件），亦非同法第49條
        第2 款所定清除廢棄物範圍。(二)明知原告司機所載『營
        建混合廢棄物』於現行分類編碼中為新增之『R 類』，
        已非一般事業廢棄物之範圍仍要求提出證明文件。(三)原
        告於訴願理由所稱『新竹市政府同意核備本案新建工程
        及核發該工程產生及處理地點之證明文件』係指新竹市
        政府依上開管理辦法及地方自治法所制頒，並非新竹縣
        政府。(四)原告於被告稽查時所留電話迄今仍使用中，何
        來提供錯誤電話之說。(五)原告為第一次違反，被告何以
        處罰15萬元？其裁量理由為何云云。
      3.惟查：
        (1)按廢棄物清理法第39條第1 項規定「事業廢棄物之再
          利用，應依中央目的事業主管機關規定辦理，不受第
          28條、第41條之限制。」，該條文並未排除同法第49
          條之適用，亦無任何法規規定事業廢棄物經公告再利
          用後即非屬廢棄物，或可不受同法第49條之規範。
        (2)查營建事業廢棄物再利用管理辦法所規範之對象為「
          營建事業廢棄物」，然本件於事實欄所載時間及地點
          攔查時原告駕駛317-RD貨車上載運者為「營建混合廢
          棄物」，所謂「營建混合廢棄物」係指除營建事業廢
          棄物外混雜有一般事業廢棄物者，通常於營建工地產
          出營建混合廢棄物須運往分類場經分類後屬營建事業
          廢棄物者依營建事業廢棄物再利用管理辦法再利用；
          屬一般事業廢棄物者依廢棄物清理法清除處理之。是
          以，營建混合廢棄物仍屬一般事業廢棄物，載運時仍
          應隨車持有載明一般事業廢棄物產生源及處理地點之
          證明文件。
        (3)次查原告於訴願理由稱「乃至於本案9 月申請至11月
          新竹市政府尚且同意『營建混合物資源處理場』收容
          核備本案新建工程及核發鋒銓營造承攬本新建工程產
          生源及處理地點之證明文件」，顯見只要提出申請即
          可取得廢棄物清理法施行細則第9 條第1 項第3 款規
          定之主關機關所定或認定之證明文件，且該法規之主
          關機關又不限於新竹縣政府。
        (4)復查本案稽查工作紀錄表中稽查對象基本資料記載原
          告電話為「00000000000 」，亦經原告確認後簽名，
          致被告事後無法與原告取得聯繫，顯原告有規避之嫌
          ，且原告提供之電話號碼相關費用單據係96年6 月，
          並無法說明本案處理當時，該電話號碼是否使用中，
          亦或辦理停話。
        (5)再查原告於事實欄所述時間及地點載運營建混合廢棄
          物，未隨車持有載明廢棄物產生源及處理地點之證明
          文件，被告當場限其95年9 月25日前提出廢棄物合法
          處理之證明文件，惟逾期原告未提出，被告為追蹤原
          告當日載運之廢棄物去向，依稽查紀錄所載電話聯繫
          原告，因原告提供錯誤之電話號碼致無法聯絡，再查
          新竹市政府公示系統營利事業登記「弘揚企業社」記
          載之聯絡電話又非原告之電話，書面通知原告陳述意
          見，原告亦置之不理，顯見原告載運廢棄物自始即無
          意依法處理，又迄今未提出該廢棄物合法處理之證明
          文件，有將該廢棄物非法棄置之嫌。被告衡酌上情認
          原告惡性重大，遂依行政裁量權處以較高之罰鍰，依
          法有據，並無違法。
      4.原告的主張無理由，請判決如被告之聲明。
　　理  由
一、按「主管機關得自行或委託執行機關派員攜帶證明文件，進
    入公私場所或攔檢廢棄物、剩餘土石方清除機具，檢查、採
    樣廢棄物貯存、清除、處理或再利用情形，並命其提供有關
    資料；廢棄物、剩餘土石方清除機具應隨車持有載明廢棄物
    、剩餘土石方產生源及處理地點之證明文件，以供檢查」、
    「有下列情形之一者，處新臺幣六萬元以上三十萬元以下罰
    鍰，並得沒入清除機具、處理設施或設備：…二、清除廢棄
    物、剩餘土石方者，未隨車持有載明一般廢棄物、一般事業
    廢棄物、剩餘土石方產生源及處理地點之證明文件。…」廢
    棄物清理法第9 條第1 項及第49條第2 款分別定有明文。又
    廢棄物清理法施行細則第9 條規定：「本法第9 條第1 項所
    定廢棄物產生源之證明文件為下列之一：..三、其他主管機
    關所定或認定之格式或文件。本法第9 條第1 項所定廢棄物
    處理地點之證明文件，為廢棄物產生源與處理者所簽訂之合
    約文件影本。處理者為執行機關者，得為其所出具之之同意
    處理文件影本。」
二、本件原告鄭衡崇於95年9 月23日17時15分許駕駛317-RD貨車
    載運營建混合廢棄物行經新竹縣警察局竹北分局新工派出所
    前，經新工派出所警員攔查，經被告查證發現原告並未隨車
    持有該廢棄物產生源及處理地點之證明文件。被告認原告違
    反廢棄物清理法第49條第2 款之規定，以95年10月30日00-0
    00-000000 號裁處書處原告15萬元罰鍰，原告不服提起訴願
    遭決定駁回，遂提起本件行政訴訟。兩造分別為前揭事實欄
    記載之陳述，本院針對兩造爭點，判斷如下。
三、查本件原告於95年9 月23日下午5 時15分許，駕駛所有317-
    RD貨車載運營建混合廢棄物行經新竹縣警察局竹北分局新工
    派出所前，經新工派出所警員攔檢，並由被告所屬人員稽查
    ，發現原告未隨車持有載明上開廢棄物產生源及處理地點之
    證明文件，此有新竹縣環保局稽查工作紀錄影本及稽查紀錄
    照片在卷可憑（見本院卷第36頁至第38頁），揆諸首揭規定
    ，被告認定原告違反廢棄物清理法第9 條第1 項規定，依同
    法第49條第2 款規定，裁處原告罰鍰15萬元，核無不合。
四、原告主張倘事業廢棄物經公告許可為再利用項目，已非廢棄
    物之性質，並不受廢棄物清理法第28條、第41條之限制（即
    毋庸申請清理許可文件），亦非同法第49條第2 款所定清除
    廢棄物範圍云云。惟按「本法所稱廢棄物，分下列二種：一
    一般廢棄物：由家戶或其他非事業所產生之垃圾、糞尿、動
    物屍體等，足以污染環境衛生之固體或液體廢棄物。二事業
    廢棄物：(一)有害事業廢棄物：由事業所產生具有毒性、危險
    性，其濃度或數量足以影響人體健康或污染環境之廢棄物。
    (二)一般事業廢棄物：由事業所產生有害事業廢棄物以外之廢
    棄物」廢棄物清理法第2 條第1 項定有明文。可知廢棄物清
    理法對於「事業廢棄物」雖分為「有害事事業廢棄物」及「
    一般事業廢棄物」兩種，惟所謂「事業廢棄物」之定義，係
    以事業所產生為已足，不論所產生之物是否可經過回收、再
    利用而異。次按廢棄物清理法第39條第1 項規定「事業廢棄
    物之再利用，應依中央目的事業主管機關規定辦理，不受第
    28條、第41條之限制。」復按「事業及再利用機構依本辦法
    進行事業廢棄物之清運及再利用者，應將其日期、種類、名
    稱、數量、用途、事業、再利用機構、再利用方式及處置證
    明，作成紀錄妥善保存3 年以上，留供查核。」、「前項紀
    錄之申報，其屬中央主管機關公告應以網路傳輸方式申報之
    事業及再利用機構，依本法第31條第1 項第2 款相關規定辦
    理。」營建事業廢棄物再利用管理辦法第5 條定有明文。可
    知事業廢棄物之清運及再利用者均應將其清運及再利用之相
    關資料作成紀錄留存，相互對照廢棄物清理法第9 條第1 項
    之規定，可知清除廢棄物、剩餘土石方者縱使所載運者係可
    再利用之廢棄物，亦無排除廢棄物清理法第9 條隨車持有該
    廢棄物、剩餘土石方產生源及處理地點證明規定之適用可言。
五、原告主張被告明知原告司機所載『營建混合廢棄物』於現行
    分類編碼中為新增之『R 類』，已非一般事業廢棄物之範圍
    仍要求提出證明文件云云。但查觀稽查時現場照片，可知本
    件被告於前揭時地攔查時原告所駕駛317-RD之貨車上載運者
    為「營建混合物」，所謂「營建混合物」依環保署網站下載
    之規定（如本院卷第77頁）代碼為R-0503，指的是公告可直
    接再利用：工程施工建造、建築拆除、裝修工程及整地刨除
    所產生之事業廢棄物。而本件原告貨車所承載者，除營建事
    業廢棄物外混雜有一般事業廢棄物者，通常於營建工地產出
    營建混合廢棄物須運往分類場經分類後屬營建事業廢棄物者
    依營建事業廢棄物再利用管理辦法再利用；屬一般事業廢棄
    物者依廢棄物清理法清除處理之。在尚未再利用處理前，營
    建混合廢棄物仍屬一般事業廢棄物，載運時仍應隨車持有載
    明一般事業廢棄物產生源及處理地點之證明文件。況原告主
    張其所載運之廢棄物係可再利用者，非但未據提出任何積極
    證據證明，以實其說，況縱其所陳屬實，亦無阻卻其未隨車
    持有證明文件所應負之行政違規責任至明。
六、至於原告於訴願理由所稱『新竹市政府同意核備本案新建工
    程及核發該工程產生及處理地點之證明文件』乙節，核與本
    件無涉，且原告提出此項文件，適益證明只要提出申請即可
    取得廢棄物清理法施行細則第9 條第1 項第3 款規定之主關
    機關所定或認定之證明文件，詎原告不此之為，其違反廢棄
    物清理法第9 條第1 項規定，顯可歸責至明。
七、原告主張被告稽查時所留電話迄今仍使用中，何來提供錯誤
    電話之說及原告為第一次違反，被告何以處罰15萬元？其裁
    量理由為何，被告未說明，有違行政程序法第6 條、第9 條
    及第10條等規定云云。但查原告於稽查時所登載之電話號碼
    為「000000000000」，此有稽查工作紀錄在卷可憑（見本院
    卷第36頁），核與原告提出中華電信股份有限公司96年6 月
    繳費通知（見本院卷第23頁）所載之「0000000000」有間，
    而此電話號碼係原告於稽查時所陳述，原告且於稽查工作紀
    錄上簽名，從而，被告於事後為追查系爭廢棄物之產生源及
    處理地點，即因原告誤報電話號碼而無法進行，又嗣後被告
    書面通知原告陳述意見，亦未獲原告置理，亦據原告訴訟代
    理人於本院準備程序中自承在卷（見本院卷第72頁），職是
    ，被告斟酌原告違規時情節及違規後態度，裁處法定限度內
    （6 萬元以上30萬元以下）之15萬元罰鍰，核無違反行政程
    序法第6 條、第9 條或第10條裁量不當之問題，原告此項主
    張，洵不足採。
八、綜合上述，本件原告起訴論旨核不足採，其駕駛貨車載運營
    建混合廢棄物，未隨車持有該瀝青混凝土之產生源及處理地
    點之證明文件，違反廢棄物清理法第9 條第1 項規定，事證
    明確，被告斟酌其違規情節及違規後態度，依同法第49 條
    第2 款規定，裁處其罰鍰15萬元，並無不合，訴願決定予以
    維持，亦無違誤，原告徒執前詞及一己主觀見解，聲請撤銷
    ，為無理由，應予駁回。
九、據上論結，本件原告之訴為無理由，爰依行政訴訟法第98條
    第1 項前段，判決如主文。
中　　華　　民　　國　　96　　年　  10 　月　　9  　　日
                           第六庭法  官　闕　銘　富
上為正本係照原本作成。
本件以訴訟事件所涉及之法律見解具有原則性者為限，始得於本
判決送達後20日內向本院提出上訴狀並表明上訴理由，如已於本
判決宣示後送達前提起上訴者，應於判決送達後20日內補具上訴
理由（均按他造人數附繕本），且經最高行政法院許可後方得上
訴。
中　　華　　民　　國　　96　　年  　10 　月　　12　 　日
                                 書記官  孫　筱　晴
